【裁判字號】    96,上易,912
【裁判日期】    970130
【裁判案由】    損害賠償
【裁判全文】
臺灣高等法院民事判決                 96年度上易字第912號
上  訴  人  丁○○
            乙○○
            庚○○
            丙○○
            戊○○
            共同送達代收人  己○○
共      同
訴訟代理人  陳志忠律師
被  上訴人  斯邁特科技股份有限公司
法定代理人  甲○○
訴訟代理人  李金澤律師
上列當事人間請求損害賠償事件，上訴人對於中華民國96年9月1
3日臺灣板橋地方法院96年度訴字第659號第一審判決提起上訴，
本院於97年1月16日言詞辯論終結，判決如下：
    主      文
上訴駁回。
第二審訴訟費用由上訴人負擔。
    事實及理由
一、上訴人起訴主張：被上訴人公司原由上訴人等5 人合資組成
    ，為引進新血，使公司更壯大，決定引進訴外人吳鑑明之資
    金，並由訴外人吳鑑明實際主導經營，上訴人作技術及業務
    配合，以達公司轉型之目的，故上訴人與訴外人吳鑑明簽定
    股權轉讓契約書（下稱系爭契約），依系爭契約第15條規定
    ，公司應收應付帳款，以民國（下同）95年5月1日為分界點
    ，在前由上訴人收付結算，詎訴外人吳鑑明以被上訴人公司
    代表人之身分，向客戶收取帳款後，將應屬上訴人收取之帳
    款新台幣（下同）741,140 元據為被上訴人公司所有，拒不
    交還上訴人，損害上訴人之權益，訴外人吳鑑明所為應負民
    法第184條第1項前段之侵權行為損害賠償責任，被上訴人公
    司則應依民法第28條規定，與訴外人吳鑑明負連帶賠償責任
    。求為判決：(一)被上訴人應給付上訴人741,140 元，及自起
    訴狀繕本送達翌日起至清償日止，按週年利率5%計算之利息
    ；(二)願供擔保，請准宣告假執行。
二、被上訴人則以：
  (一)本件上訴人據為請求依據之系爭契約，係由上訴人等5 人與
    訴外人吳鑑明簽立，契約上既無代表被上訴人公司之字義記
    載，亦未有被上訴人公司授權之書面，自形式及內容以觀，
    均屬立約人間之個人行為，與被上訴人公司無關，對被上訴
    人公司自不生效力。尤以被上訴人公司為股份有限公司組織
    ，公司之權利義務事項，需依公司法中有關規定處理，始合
    法制。如今上訴人與訴外人吳鑑明就被上訴人公司資產私相
    約定，不合公司法之有關規定，對被上訴人公司自不生效力
    。
  (二)上訴人與訴外人吳鑑明間簽立系爭契約，合意轉讓股權，並
    變更公司負責人為吳鑑明，則縱訴外人吳鑑明嗣未依約履行
    義務，亦屬個人違約之問題，尚與被上訴人公司無涉。
  (三)訴外人吳鑑明向客戶收取帳款本即係依法行使被上訴人公司
    對客戶之債權，何來侵權？收取帳款未依約交付上訴人乃係
    訴外人吳鑑明違約，被上訴人公司何來連帶侵權之責？上訴
    人固提出對帳單為憑，然該等對帳單不僅未經客戶簽認，亦
    無被上訴人公司認可，完全無從認定其真實性，被上訴人否
    認該等對帳單之真實，應由上訴人負舉證責任等語，資為抗
    辯。
三、原審為上訴人敗訴之判決，上訴人提起上訴，上訴聲明為：
    (一)原判決廢棄。(二)前項廢棄部分，被上訴人應給付上訴人
    741,140元整，及自起訴狀繕本送達翌日起至清償日止，按
    年息5%計算之利息。被上訴人答辯聲明：上訴駁回。
四、本件不爭執事項：上訴人等與訴外人吳鑑明簽定股權轉讓契
    約書，依系爭契約第15條規定，被上訴人公司應收應付帳款
    ，以95年5月1日為分界點，在前由上訴人收付結算。
五、按公司讓與全部或主要部分之營業或財產，應有代表已發行
    股份總數3分之2以上股東出席之股東會，以出席股東表決權
    過半數之同意行之。公司法第185 條第1項第2款定有明文。
    次按董事會執行業務，應依照法定及股東會之決議。同法第
    193條第1項亦有明文。查：
  (一)被上訴人公司發行股份總數300 萬股，股東及持有股數原分
    別為：丁○○持股100 萬股、乙○○持股25萬股、庚○○持
    股25萬股、丙○○持股50萬股、戊○○持股100 萬股，有被
    上訴人93年12月24日股份有限公司變更登記表、股東名簿在
    卷可稽（臺灣臺北地方法院96年度訴字第1879號卷第14至16
    頁），可認是實。
  (二)被上訴人公司於95年3 月15日召開股東會會議，出席者及代
    表股數分別為：丁○○代表100萬股、戊○○代表100萬股、
    丙○○代表50萬股、庚○○代表25萬股。以上計有代表已發
    行股份275 萬股之股東出席。前開股東會會議經全體同意決
    議略為：「以登記資本總額3,000萬元作價2,500 萬元（300
    萬股）算出之每股價額8.33元轉讓，其他細節由戊○○全權
    處理。應收應付帳款之處理，鑒於戊○○與吳鑑明先生多次
    協商，即特定案，本公司應收應付帳款以95.05.01為分界點
    ，在前之應收應付款項歸屬全體股東，按出資額比例分擔或
    分配之，並由戊○○代表全權處理。在後由受讓人收付並歸
    新公司帳內處理，稅負亦同。」，有被上訴人95年3 月15日
    股東會決議錄在卷可稽（本院卷第23頁），前開決議內容已
    符合公司法第185條規定之決議門檻。
  (三)依據首揭規定，被上訴人董事會應依照95年3 月15日股東會
    決議之內容執行。
六、按公司負責人對於公司業務之執行，如有違反法令致他人受
    有損害時，對他人應與公司負連帶賠償之責。法人對於其董
    事或其他有代表權之人因執行職務所加於他人之損害，與該
    行為人連帶負賠償之責任。公司法第23條第2 項、民法第28
    條固分別定有明文。查被上訴人於95年4 月14日變更登記其
    董事長為吳鑑明，有股份有限公司變更登記表在卷可稽（前
    揭臺北地院卷第18至20頁）。兩造亦不爭執上訴人與訴外人
    吳鑑明簽訂系爭契約，依系爭契約第15條約定，被上訴人應
    收應付帳款，以95年5月1日為分界點，在前由上訴人收付結
    算。上訴人主張訴外人吳鑑明以被上訴人公司代表人之身分
    ，收取95年5月1日前之應收帳款741,140 元，提出客戶對帳
    單及送貨單為證（原審卷第26至81頁），被上訴人否認該文
    書之真正（原審卷第91頁）。依據民事訴訟法第357 條前段
    規定，應由上訴人就該私文書之真正負舉證責任。查上訴人
    提出之客戶對帳單無各客戶之簽認，出貨單亦不能證明被上
    訴人於95年5月1日前之應收帳款若干，上訴人未立證證明被
    上訴人應收帳款於95年5月1日前確實為741,140 元，是以，
    上訴人主張訴外人吳鑑明未依據95年3 月15日股東會決議將
    應收帳款741,140元交付上訴人等語，為無理由。
七、上訴人未立證證明被上訴人公司於95年5月1日前之應收帳款
    確實為741,140 元，及訴外人吳鑑明因執行業務侵害上訴人
    ，其依據公司法第23條第2 項、民法第28條規定，請求被上
    訴人應給付741,140 元，及自起訴狀繕本送達翌日起至清償
    日止，按年息5%計算之利息，為無理由，不應准許。
八、綜上所述，上訴人主張本於公司法第23條第2 項、民法第28
    條規定，請求被上訴人給付741,140 元本息，為無理由，不
    應准許。原審為上訴人敗訴之判決，及駁回其假執行之聲請
    ，理由雖有不同，惟結論並無二致，仍應予以維持。上訴意
    旨指摘原判決不當，求予廢棄改判，為無理由，應予駁回。
九、本件事證已臻明確，兩造其餘攻擊防禦方法及未經援用之舉
    證，經審酌核與本件判決結果不生影響，不再逐一論述，附
    此敘明。
十、據上論結，本件上訴為無理由，依民事訴訟法第449條第2項
    、第85條第1項，判決如主文。
中    華    民    國    97    年    1     月    30    日
                    民事第二庭
                        審判長法  官  吳謙仁
                              法  官  蘇瑞華
                              法  官  李瓊蔭
正本係照原本作成。
不得上訴。
中    華    民    國    97    年    1     月    31    日
                              書記官  王才生


司法院資訊處製作；財團法人民間司法改革基金會備份。
